臺灣彰化地方法院刑事判決
110年度交訴字第65號

公  訴  人  臺灣彰化地方檢察署檢察官
被      告  張育斌


上列被告因公共危險等案件，經檢察官提起公訴（110年度偵字
第6637、10612號），被告於準備程序就被訴事實為有罪陳述，
本院合議庭裁定由受命法官行簡式審判程序，判決如下：
    主    文
甲○○犯如附表主文欄所示之罪，各處如附表主文欄所示之刑。就
得易科罰金部分，應執行有期徒刑壹年，如易科罰金，以新臺幣
壹仟元折算壹日。就不得易科罰金部分，應執行有期徒刑壹年。
    犯罪事實
一、甲○○於民國110年5月30日18時許，駕駛劉明憲所有車牌號碼
    000-0000號自用小客車，沿彰化縣福興鄉南環路2段由西往
    東方向行駛，於同日18時50分許，行經南環路2段與柳橋路
    無號誌（號誌因該區域停電而未運作）之交岔路口時，原應
    減速慢行，作隨時停車之準備，詎疏未注意，即貿然前行，
    適乙○○駕駛車牌號碼0000-00號自用小客車沿彰化縣福興鄉
    柳橋路7段由北往南方向行駛，行經上開交岔路口時，亦同
    未減速慢行，作隨時停車之準備，甲○○以其所駕車輛之前車
    頭撞上乙○○所駕車輛之左側車身，乙○○因此受有右肩挫傷、
    右膝擦傷等傷害。詎甲○○於交通事故發生後，明知在此情形
    下，乙○○極有可能因此而受傷，竟未向警察機關報告或協助
    聯絡救護單位，而基於發生交通事故致人受傷而逃逸之犯意
    ，駕駛車輛朝彰化縣福興鄉同安巷之方向逃逸，並將車輛棄
    置在同安巷某處空地後徒步逃逸。
二、甲○○意圖為自己不法之所有，基於竊盜之犯意，於110年5月
    30日19時許，在彰化縣福興鄉貝殼廟附近檳榔攤，見侯文章
    將其所有車牌號碼000-000號重型機車停在路旁鑰匙未拔，
    趁侯文章疏於注意之際，徒手竊取上開機車（其後經警尋獲
    並已發還），作為代步工具。復於同日22時許，駕駛上開機
    車到彰化縣○○市○○路0段0號之7-11便利商店前，見施宇宸將
    其所有車牌號碼000-0000號自用小客車停在上址下車後引擎
    未熄火，趁施宇宸疏於注意之際，竊取上開自用小客車得手
    ，並作為代步工具。嗣經施宇宸報案後，警方透過路口監視
    器調查甲○○行蹤，而於110年5月31日0時許，在南投縣○○鄉○
    ○路0段000號台灣中油加油站前，發現甲○○駕駛車牌號碼000
    -0000號自用小客車轉進加油站準備加油，彰化縣警察局員
    林分局東山派出所警員林宏彥乃表明警察身分向前盤查，惟
    甲○○不僅未下車接受盤查，更基於駕駛動力交通工具妨害公
    務之犯意，駕駛上開自用小客車衝撞警方所駕駛之車牌號碼
    0000-00號自用小客車右前葉子板後逃離。警方立刻請南投
    縣政府警察局埔里分局通報攔截圍捕，並尾隨甲○○駕駛所駕
    駛之車牌號碼000-0000號自用小客車，然甲○○竟基於妨害公
    眾通行之犯意，在台14線公路上，駕駛車輛忽快忽慢，急剎
    或蛇行來誤導警方判斷方向，有意使警方撞上路旁護欄發生
    交通事故，之後更不顧用路人安危，危險駕車逆向行駛於對
    向車道上，致生往來之危險，然警方一路尾隨等候支援警力
    到場時，甲○○突然異常加速後失控撞上路旁護欄，最後衝往
    隧道旁山壁後拋錨，警方將甲○○救出後逮捕，而車牌號碼00
    0-0000號自用小客車起火燃燒，以致幾近全毀，警方並查扣
    有車牌號碼000-0000號自用小客車殘骸1輛、車牌號碼000-0
    000號牌照2面（均已發還）。
二、案經施宇宸訴由彰化縣警察局員林分局、乙○○訴由彰化縣警
    察局鹿港分局報告臺灣彰化地方檢察署檢察官偵查起訴。
    理    由
一、被告甲○○所犯係死刑、無期徒刑、最輕本刑為3年以上有期
    徒刑以外之罪，被告於準備程序中就被訴事實為有罪之陳述
    ，經告知簡式審判程序之旨，並聽取公訴人及被告之意見後
    ，本院合議庭認為適宜而依刑事訴訟法第273條之1第1項規
    定，裁定由受命法官獨任進行簡式審判程序，且依同法第27
    3條之2、第159條第2項之規定，不適用同法第159條第1項傳
    聞法則有關限制證據能力之相關規定，亦不受同法第161條
    之2、第161條之3、第163條之1及第164條至170條規定之限
    制，合先敘明。
二、上開犯罪事實，業據被告於警詢、偵訊、本院訊問、準備程
    序及審理中均坦承不諱（犯罪事實一部分：見偵字第10612
    號卷第19至22、93至95頁，本院卷第22至24、81、92至93、
    123、128至129頁；犯罪事實二部分：見偵字第6637號卷一
    第16至18、47至48頁，本院卷第22至24、81、92至93、123
    、128至129頁），核與證人即告訴人施宇宸、乙○○於警詢時
    之證述相符（見偵字第10612號卷第25至27頁，偵字第6637
    號卷一第20至21頁反面）。就犯罪事實一部分，並有彰化基
    督教醫療財團法人鹿港基督教醫院診斷證明書、道路交通事
    故調查報告表㈠、㈡-1、車輛詳細資料報表、證號查詢汽車駕
    駛人、舉發違反道路交通管理事件通知單影本、道路交通事
    故現場圖、現場照片等件附卷可稽（見偵字第10612號卷第3
    3至53、63至71頁）。就犯罪事實二部分，則有警員林宏彥
    職務報告書、被害人侯文章機車失竊報案基本資料詳細畫面
    表、搜索扣押筆錄、扣押物品目錄表、扣押物品照片、車輛
    詳細資料報表、贓物認領保管單、蒐證相片等件在卷可佐（
    見偵字第6637號卷一第15、19、22至26頁反面、32、36至37
    頁）。足認被告之任意性自白與事實相符，上開事實堪以認
    定。
三、汽車駕駛人行經無號誌之交岔路口，應減速慢行，作隨時停
    車之準備。道路交通安全規則第93條第1項第2款定有明文。
    就犯罪事實一部分，事故發生當時係夜間有照明、柏油路面
    無缺陷、視距良好，並無不能注意之情事，被告竟疏未注意
    ，而未減速慢行，作隨時停車之準備，遂與告訴人乙○○發生
    碰撞，致告訴人乙○○受有右肩挫傷、右膝擦傷等傷害，被告
    自應有應注意、能注意而未注意之過失甚明，且被告之過失
    與告訴人乙○○之傷勢有因果關係，亦可認定。另被告於發生
    交通事故後，知悉以其所駕車輛之前車頭撞上告訴人乙○○所
    駕車輛之左側車身，告訴人乙○○極有可能受有傷害，本應為
    緊急救護措施、報警處理，卻未通知或等待警察機關到場處
    理，亦未呼叫救護車前來施以救護，復無留下任何聯絡資料
    作為後續處理之憑，且未徵得告訴人乙○○同意，即逕行駕車
    離開現場，而為逃逸之意思決定，被告顯有發生交通事故致
    人傷害而逃逸之故意至明。
四、綜上所述，本件事證明確，被告之犯行均堪認定，應予依法
    論科。
五、論罪科刑：
（一）刑法第185條第1項之損壞或壅塞陸路或以他法致生往來之
      危險罪，為具體危險犯，祇須損壞、壅塞或其他行為，足
      以造成公眾往來危險之狀態為己足，不以全部損壞、壅塞
      或發生實害為必要（最高法院79年台上字第2250號判例參
      照）。且所謂「他法」，係指除損壞、壅塞以外，其他凡
      足以妨害公眾往來通行之方法皆是（最高法院94年度台上
      字第2863號判決參照）。查被告駕駛車輛在台14線公路上
      ，駕駛車輛忽快忽慢，急剎或蛇行，並逆向行駛於對向車
      道上，客觀上極有可能使後車煞車不及而發生碰撞，更易
      波及道路上之其他行進車輛，顯已生交通往來之危險，自
      已該當刑法第185條第1項之「他法」妨害公眾往來通行。
（二）核被告就犯罪事實一部分所為，係犯刑法第185條之4第1
      項前段之駕駛動力交通工具發生交通事故致人傷害而逃逸
      罪、同法第284條前段之過失傷害罪；就犯罪事實二部分
      所為，係犯刑法第320條第1項之竊盜罪（共2罪）、同法
      第135條第3項第1款之駕駛動力交通工具妨害公務罪、同
      法第185條第1項之公共危險罪。起訴書認被告本案所為，
      係犯刑法第135條第1項之妨害公務罪嫌，未予評價被告駕
      駛動力交通工具妨害公務執行部分，容有未洽，惟因此部
      分之事實起訴書業已敘及，且經公訴檢察官當庭變更為刑
      法第135條第3項第1款之駕駛動力交通工具妨害公務罪，
      復經本院告知被告上開罪名（見本院卷第123頁），本院
      自無庸變更起訴法條，附此敘明。
（三）本案犯罪事實一之交通事故之發生，乃肇因於被告行駛至
      無號誌（號誌因該區域停電而未運作）之交岔路口時，未
      減速慢行，作隨時停車之準備，其過失責任甚為明確，自
      無刑法第185條之4第2項可減免其刑規定之適用。
（四）被告所犯上開各罪，均犯意各別，行為互殊，應予分論併
      罰。
（五）被告前因公共危險案件，經本院以109年度交簡字第552號
      判決判處有期徒刑2月，於109年9月5日執行完畢等情，有
      臺灣高等法院被告前案紀錄表可參，其於5年以內故意再
      犯本件有期徒刑以上之罪，為累犯。被告對前案所受刑之
      執行欠缺警惕，未滿1年即再為本案犯行，堪認其前案徒
      刑之執行難收成效，爰依司法院大法官釋字第775號解釋
      意旨，認應依刑法第47條第1項之規定，就過失傷害以外
      之犯行，均加重其刑。
（六）爰以行為人之責任為基礎，審酌被告之過失責任情節、告
      訴人乙○○之傷勢，又被告於發生交通事故後，未立即報警
      或將告訴人乙○○送醫，反而逃離現場，其欠缺責任感之僥
      倖心態實該非難，行為所生之危險性亦高。及被告所竊財
      物之價值。並衡酌其於員警依法執行職務時，衝撞警車，
      妨害員警勤務之執行，使員警受有身體危害。其危險駕駛
      之行為對於公眾往來安全造成影響亦非輕。兼衡被告之素
      行、犯罪動機、目的、手段、情節、所生危害、犯罪後坦
      承犯行之態度，及其自陳無力與被害人侯文章、告訴人施
      宇宸、乙○○和解等語（見本院卷第69頁）。兼衡被告自述
      為國中畢業，現為房地產仲介，須扶養其母及祖父母等語
      （見本院卷第93、130頁）等一切情狀，量處如主文所示
      之刑，並就得易科罰金之部分，諭知易科罰金之折算標準
      。復審酌本案被告所犯各罪之時間、犯罪動機、罪質除兩
      次竊盜罪外均不同，及其犯罪行為之不法與罪責程度、各
      罪所反應被告之人格特性與傾向、對其施以矯正之必要性
      等裁量內部性界限等整體犯罪情狀，依刑法第51條第5款
      之規定，分別定其應執行刑如主文所示，並就得易科罰金
      部分，諭知易科罰金之折算標準。
六、沒收：
　　被告於犯罪事實二竊得之車牌號碼000-000號重型機車及車
    牌號碼000-0000號自用小客車（含車牌兩面）均已發還予被
    害人侯文章及告訴人施宇宸，有贓物認領保管單及本院電話
    洽辦公務紀錄單各1份在卷可稽（見偵字第6637號卷一第32
    頁，本院卷第99至103頁），依刑法第38條之1第5項規定，
    均不予宣告沒收。　
七、退併辦部分：臺灣彰化地方檢察署移送併辦之110年度偵續
    字第23號案件，固據告訴人施宇宸提起毀損告訴在案，然被
    告竊取上開車輛後因危險駕駛而使該車毀損之行為，與竊取
    財物所侵害之法益內涵同一，復未對告訴人施宇宸另構成其
    他侵害，為避免雙重評價，此部分應屬不罰後行為而不另論
    毀損罪，本院即無從審理，應退回由檢察官另為妥適之處理
    。
據上論斷，依刑事訴訟法第273條之1第1項、第299條第1項前段
，判決如主文。　
本案經檢察官余建國、施教文偵查起訴，經檢察官林子翔到庭執
行職務。
中　　華　　民　　國　　110 　年　　12　　月　　23　　日
                  刑事第七庭    法      官  李  昕
以上正本證明與原本無異。
如不服本判決應於收受判決後10日內向本院提出上訴書狀，並
應敘述具體理由。其未敘述上訴理由者，應於上訴期間屆滿後
20日內向本院補提理由書(均須按他造當事人之人數附繕本)
「切勿逕送上級法院」。
告訴人或被害人對於判決如有不服具備理由請求檢察官上訴者，
其上訴期間之計算係以檢察官收受判決正本之日期為準。
中　　華　　民　　國　　110 　年　　12　　月　　23　　日
                                書  記 官  李政優
附錄本案論罪科刑法條全文：
中華民國刑法第185條之4
駕駛動力交通工具發生交通事故，致人傷害而逃逸者，處6月以
上5年以下有期徒刑；致人於死或重傷而逃逸者，處1年以上7年
以下有期徒刑。
犯前項之罪，駕駛人於發生交通事故致人死傷係無過失者，減輕
或免除其刑。
中華民國刑法第284條
因過失傷害人者，處1年以下有期徒刑、拘役或10萬元以下罰金
；致重傷者，處3年以下有期徒刑、拘役或30萬元以下罰金。
中華民國刑法第320條
意圖為自己或第三人不法之所有，而竊取他人之動產者，為竊盜
罪，處5年以下有期徒刑、拘役或50萬元以下罰金。
意圖為自己或第三人不法之利益，而竊佔他人之不動產者，依前
項之規定處斷。
前二項之未遂犯罰之。
中華民國刑法第135條
對於公務員依法執行職務時，施強暴脅迫者，處3年以下有期徒
刑、拘役或30萬元以下罰金。
意圖使公務員執行一定之職務或妨害其依法執行一定之職務或使
公務員辭職，而施強暴脅迫者，亦同。
犯前二項之罪而有下列情形之一者，處6月以上5年以下有期徒刑
：
一、以駕駛動力交通工具犯之。
二、意圖供行使之用而攜帶兇器或其他危險物品犯之。
犯前三項之罪，因而致公務員於死者，處無期徒刑或7年以上有
期徒刑；致重傷者，處3年以上10年以下有期徒刑。
中華民國刑法第185條
損壞或壅塞陸路、水路、橋樑或其他公眾往來之設備或以他法致
生往來之危險者，處5年以下有期徒刑、拘役或1萬5千元以下罰
金。
因而致人於死者，處無期徒刑或7年以上有期徒刑；致重傷者，
處3年以上10年以下有期徒刑。
第1項之未遂犯罰之。
附表：
 主文欄 犯罪事實一 甲○○犯過失傷害罪，處有期徒刑參月，如易科罰金，以新臺幣壹仟元折算壹日；又犯發生交通事故致人傷害而逃逸罪，累犯，處有期徒刑捌月。 犯罪事實二 甲○○犯竊盜罪，共貳罪，均累犯，各處有期徒刑肆月，如易科罰金，均以新臺幣壹仟元折算壹日；又犯駕駛動力交通工具妨害公務執行罪，累犯，處有期徒刑柒月；又犯妨害公眾往來安全罪，累犯，處有期徒刑肆月，如易科罰金，以新臺幣壹仟元折算壹日。